【裁判字號】    89,自,27
【裁判日期】    890225
【裁判案由】    違反動產擔保交易法
【裁判全文】
台灣台中地方法院刑事判決                            八十九年度自字第二七號
    自  訴  人  丁○○○有限公司
    代  表  人  詹益喜
    代  理  人  甲○○
                丙○○
    被      告  乙○○
右列被告因違反動產擔保交易法案件，經自訴人提起自訴，本院判決如左：
    主    文
乙○○動產擔保交易之債務人，意圖不法之利益，將標的物遷移，致生損害於債權人
，處拘役貳拾日，如易科罰金，以參佰元折算壹日。
    事    實
一、乙○○於民國八十八年一月七日，以動產擔保交易附條件買賣之方式，向丁○○
    ○有限公司（下稱佶利公司）購買車牌號碼ＶＰＡ–三七二號之機車一部，並約
    定由乙○○為動產擔保交易之債務人，總價金新台幣（下同）四萬四千六百元，
    頭期款五千元，餘款分六期給付，每月一期，每期付款六千六百元，標的物存放
    地點為台中市北屯區同平巷五二號乙○○之住處，在價金未付清之前，標的物所
    有權仍屬於出賣人所有，買受人僅得依約占有使用，不得任意遷移或為其他處分
    。詎乙○○於取得標的物該機車後，竟基於為自己不法利益之意圖，旋即於八十
    八年一月七日，將該機車交予其子使用而遷移至台中縣豐原市○村路一二二弄一
    ０七號，且於支付頭期款五千元後即未再行付款，致生損害於債權人佶利公司。
二、案經佶利公司向本院提起自訴。
    理    由
一、訊據被告乙○○固對於其確有向佶利公司購買上開機車，其後並將該機車交予其
    子使用，而將該車遷移等情供認不諱，核與自訴人佶利公司代理人甲○○及丙○
    ○指訴情節相符，應認為實。惟其仍矢口否認有何違反動產擔保交易法之犯行，
    辯稱：因其與友人江金山約定，除頭期款由其自行支付外，餘款應由江金山繳付
    ，是其不知友人江金山何以未交付分期款項，其並非故不繳納分期款云云。惟查
    ：被告與其友人江金山間關於分期款繳付義務人之約定，應僅屬其等內部之約定
    給付方式，亦即被告既為該動產擔保義務人，則被告即不因上開約定而免除其債
    務人之責任，亦即被告仍應就其所購入之機車按期繳付分期款項，故本件被告乙
    ○○既有未依約按期繳付分期款項及遷移標的物等事實，則其有為自己不法利益
    之意圖甚明，是被告上開所辯，委無足採。此外復有附條件買賣契約書及存證信
    函在卷足證，本件事證已臻明確，被告犯行堪以認定。
二、被告乙○○為動產擔保交易之債務人，其於購得標的物後，任意交由其子使用而
    遷移，並於第一期分期款即未繳款，其有不法利益之意圖甚明。核被告乙○○所
    為，係犯動產擔保交易法第三十八條之罪。爰審酌被告僅繳納頭期款五千元，而
    被告已將原遷移之機車交由佶利公司取回，並業與佶利公司達成和解，有和解書
    附卷足證，其犯罪之動機、目的及態度尚稱良好等一切情狀，量處如主文所示之
    刑，並諭知易科罰金折算之標準。
據上論結，應依刑事訴訟法第三百四十三條、第二百九十九條第一項前段，動產擔保
交易法第三十八條，刑法第十一條前段、第四十一條，罰金罰鍰提高標準條例第一條
前段、第二條，判決如主文。
中      華      民      國      八十九      年      二    月  二十五    日
                                臺灣臺中地方法院刑事第六庭
                                    法  官  許  惠  瑜
右正本證明與原本無異。
如不服本判決，應於送達後十日內向本院提出上訴狀（須附繕本），上訴於台灣高等
法院台中分院。
                                    書記官
中      華      民      國      八十九      年      二    月  二十五    日
附錄條文：
動產擔保交易法第三十八條
動產擔保交易之債務人，意圖不法之利益，將標的物遷移、出賣、出質、移轉、抵押
或為其他處分，致生損害於債權人者，處三年以下有期徒刑、拘役或科或併科六千元
以下之罰金。


司法院資訊處製作；財團法人民間司法改革基金會備份。
